臺灣高雄地方法院刑事判決　　　　　　　　96年度訴字第72號
公　訴　人　臺灣高雄地方法院檢察署檢察官
被　　　告　甲○○
上列被告因違反毒品危害防制條例案件，經檢察官提起公訴（95
年度毒偵字第7933號、第8462號），被告於本院準備程序中為有
罪之陳述，經合議庭裁定由受命法官依簡式審判程序獨任審理，
本院判決如下：
    主  文
甲○○施用第一級毒品，處有期徒刑柒月。扣案之海洛因壹包（
檢驗前重零點壹肆玖公克、檢驗後零點零玖肆公克），沒收銷燬
之；注射針筒壹支，沒收之。又施用第二級毒品，處有期徒刑參
月。應執行有期徒刑捌月，扣案之海洛因壹包（檢驗前重零點壹
肆玖公克、檢驗後零點零玖肆公克），沒收銷燬之；注射針筒壹
支，沒收之。
    事  實
一、甲○○前於民國94年間，因施用毒品案件，經本院以94年度
    毒聲字第1152號裁定送觀察、勒戒後，認有繼續施用毒品之
    傾向，再經本院以94年度毒聲字第1485號裁定令入戒治處所
    強制戒治，嗣經執行強制戒治6 個月以上，認無繼續強制戒
    治之必要，於95年1 月23日停止其處分而強制戒治執行完畢
    釋放，並由臺灣高雄地方法院檢察署檢察官以95年度戒毒偵
    字第126 號為不起訴處分確定。詎猶不知悔改並戒除毒癮，
    明知海洛因及甲基安非他命分別係毒品危害防制條例第2條
    第2 項第1 款及第2 款所分別明定之第一級毒品及第二級毒
    品，不得持有、施用，竟於上開強制戒治執行完畢釋放後5
    年內，復基於施用第一級毒品海洛因之集合犯意，自95年8
    月22日上午8 時許起至同年9 月4 日晚間8 時50分許採尿時
    起回溯48小時內之某時止（不含受公權力拘束之時間），以
    平均3-4 天施用1 次之頻率，在其當時位在高雄市鼓山區○
    ○○路115 巷6 號住處內，以針筒注射之方式，施用第一級
    毒品海洛因數次；另基於施用第二級毒品甲基安非他命之犯
    意，於95年9 月4 日晚間8 時50分許採尿時起回溯48小時內
    之某時（不含受公權力拘束之時間），在其上開住處內，以
    將第二級毒品甲基安非他命置於自製鋁箔包吸食器內燒烤後
    吸食其煙霧之方式，施用第二級毒品甲基安非他命1 次。嗣
    分別於95年8 月22日下午1 時15分許，在高雄市○○區○○
    街50巷之巷口前，因行跡可疑而為警攔檢盤查，當場扣得其
    於同日上午10時許，在高雄市○○區○○路與武慶路路口，
    向1 名姓名、年籍均不詳，綽號「阿龍」之成年男子，以新
    台幣1,000 元購買欲供己用之第一級毒品海洛因1 包（檢驗
    前重0.149 公克、檢驗後0.094 公克）及未使用之注射針筒
    1 支，並採其尿液送驗結果呈嗎啡陽性反應；於同年9 月4
    日因涉犯竊盜案件為警查獲後，在同日晚間8 時50分許，經
    其同意採集尿液送驗結果，呈嗎啡、可待因及甲基安非他命
    陽性反應，而分別獲知上情。
二、案經高雄市政府警察局苓雅分局、高雄縣政府警察局岡山分
    局分別報告臺灣高雄地方法院檢察署檢察官偵查起訴。
    理  由
一、按本案被告甲○○所犯均係死刑、無期徒刑、最輕本刑為3
    年以上有期徒刑以外之罪，其於準備程序就前揭被訴事實均
    為有罪之陳述，經受命法官告知簡式審判程序之旨，並聽取
    其與公訴人之意見後，本院認無不得或不宜改依簡式審判程
    序進行之情形，爰依刑事訴訟法第273 條之1 第1 項規定，
    裁定本件由受命法官獨任進行簡式審判程序，合先敘明。
二、上揭事實，業據被告於本院審理時供承不諱，且被告分別於
    95 年8月22日下午3 時40分許、同年9 月4 日晚間8 時50分
    許，為警採集尿液送檢驗之結果，各呈現嗎啡陽性反應及嗎
    啡、可待因及甲基安非他命陽性反應，分別有高雄市立凱旋
    醫院95年9 月4 日第A00000000 號濫用藥物尿液檢驗報告、
    台灣檢驗科技股份有限公司95年9 月20日編號KＺ0000000000
    00號濫用藥物尿液檢驗報告各1 份附卷可稽。又扣案白色粉
    末1 包，經送上開醫院檢驗結果，呈海洛因陽性反應，亦有
    該醫院95年9 月12日高市凱醫驗字第2354號濫用藥物成品檢
    驗鑑定書1 份在卷可按，堪認係第一級毒品海洛因無誤。而
    按毒品施用後於尿液中可檢出之時間，受施用劑量及頻率、
    施用方式、飲水量之多寡、個人體質及其代謝情況等因素影
    響，因個案而異。一般可檢出之時間為海洛因服用後2-4 天
    、嗎啡2-4 天、安非他命1-5 天，分別有行政院衛生署管制
    藥品管理局92年12月2 日管檢字第0920009990號函在卷可參
    ，是被告於本院審理中供承其最後1 次施用第一級毒品海洛
    因及施用第二級毒品甲基安非他命之時間，係於95年9 月4
    日晚間8 時50分許為警採尿檢驗前1 、2 日內之某時，且係
    先以針筒注射之方式，施用第一級毒品海洛因後，緊接再以
    自製鋁箔包吸食器燒烤之方式施用第二級甲基安非他命等情
    （院卷第28-29 頁），係在上開第一級、第二級毒品施用後
    ，於人體內可檢出各該毒品代謝物之最大時間範圍內；又被
    告為警查獲逮捕後，於受警力拘束情況下，衡情應無施用毒
    品之可能，是該受公權力拘束之時間自應予以扣除，足認被
    告最後1 次施用第一級毒品海洛因及施用第二級毒品甲基安
    非他命之時間，應在95年9 月4 日晚間8 時50分許採尿時起
    回溯48小時內之某時（不含受公權力拘束之時間）。據上，
    被告之自白核與事實相符，堪可採為本件論罪科刑之依據。
    此外，並有未使用之注射針筒1 支扣案可資佐證。是以，本
    案事證明確，被告上開施用第一級、第二級毒品之犯行，堪
    以認定。
三、按觀察、勒戒或強制戒治執行完畢釋放後，5 年內再犯毒品
    危害防制條例第10條施用毒品之罪者，應依法追訴，毒品危
    害防制條例第23條第2 項定有明文。本件被告前於94年間，
    因施用毒品案件，經本院以94年度毒聲字第1152號裁定送觀
    察、勒戒後，認有繼續施用毒品之傾向，再經本院以94年度
    毒聲字第1485號裁定令入戒治處所強制戒治，嗣經執行強制
    戒治6 個月以上，認無繼續強制戒治之必要，於95年1 月23
    日停止其處分而強制戒治執行完畢釋放，並由臺灣高雄地方
    法院檢察署檢察官以95年度戒毒偵字第126 號為不起訴處分
    確定在案，此有臺灣高雄地方法院檢察署刑案資料查註紀錄
    表、全國施用毒品案件紀錄表及臺灣高等法院被告前案紀錄
    表各1 份在卷可參，是被告於強治戒治執行完畢釋放後，5
    年內再犯本件施用毒品案件，依前開法條之規定，應依法追
    訴，本院就被告本件施用第一級、第二級毒品犯行，自得依
    法論罪科刑。
四、論罪科刑：
（一）核被告所為，係犯毒品危害防制條例第10條第1 項之施用
      第一級毒品罪及同條第2 項之施用第二級毒品罪。其持有
      第一級毒品海洛因及第二級毒品甲基安非他命之低度行為
      ，分別為施用第一級毒品海洛因及第二級毒品甲基安非他
      命之高度行為所吸收，不另論罪。第按刑事法若干犯罪行
      為態樣，本質上原具有反覆、延續實行之特徵，立法時既
      予特別歸類，定為犯罪構成要件之行為要素，則行為人基
      於概括之犯意，在密切接近之一定時、地持續實行之複次
      行為，倘依社會通念，於客觀上認為符合一個反覆、延續
      性之行為觀念者，於刑法評價上，即應僅成立一罪。學理
      上所稱「集合犯」即屬之（最高法院95年度台上字第1079
      號判決意旨參照）。而毒品危害防制條例所稱之毒品，指
      具有成癮性、濫用性及對社會危害性之麻醉藥品與其製品
      及影響精神物質與其製品，此觀該條例第2 條第1 項規定
      甚明，足見立法者在毒品危害防制條例立法時即對於施用
      毒品行為，其因毒品本質上之成癮性，而行為人施用後易
      有反覆、延續施用之特徵加以考量；參以施用毒品者於一
      定時、地持續實行之數次施用毒品行為，亦屬施用毒品者
      行為模式之常態，揆諸上開說明，即符合立法者已將本質
      上具有反覆、延續實行之特徵予以特別歸類而定為犯罪構
      成要件之行為要素。又並非所有構成要件之行為具有反覆
      實施之特徵，即當然成立集合犯，而得評價為一罪，仍須
      行為人係基於概括之犯意，在密切接近之一定時、地持續
      實行之複次行為，而依社會客觀通念，認為符合一個反覆
      、延續性之行為觀念，在刑法評價上，始得評價為集合犯
      ，論以一罪。因此，行為人之數次行為，在主觀上如係分
      別起意，或客觀上非係利用同一機會為之，則因該數次行
      為間，對於同一社會法益，並不具侵害法益同一性，在評
      價上則應成立數罪。查本件被告施用第一級毒品海洛因之
      時間係自95年8 月22日上午8 時許起至同年9 月4 日晚間
      8 時50分許採尿時起回溯48小時內之某時止（不含受公權
      力拘束之時間），以平均3-4 天1 次之頻率所施用，時間
      相隔甚短，係在密切接近之時間內多次施用毒品，並參以
      被告於本院審理中雖先供稱：伊不施用海洛因沒有關係，
      身體不會痛苦等語，惟終乃坦承：伊有毒癮，如果不施用
      毒品伊身體會不舒服，在95年9 月4 日為警查獲後，伊有
      到高雄市立凱旋醫院領用藥物戒毒等語明確（見本院卷第
      29頁），顯見被告於本件行為時，主觀上已對毒品產生依
      賴，其先後多次施用毒品應非分別起意，在評價上應依集
      合犯論以一罪，較為合理。而被告先後數次施用第一級毒
      品之集合犯行，既應論以一罪，則公訴意旨雖僅論及被告
      於「95年8 月22日上午8 時許」及「同年9 月4 日晚間8
      時50分許採尿時起回溯24小時內之某時」之施用第一級毒
      品海洛因犯行，惟就該未論及部分，既與本件起訴之施用
      毒品犯行有裁判上一罪之關係，故亦為起訴效力所及，本
      院自得併予審酌，附此敘明。被告所犯上開2 罪，犯意各
      別，犯罪構成要件互殊，應予分論併罰。爰審酌被告於前
      述強制戒治執行完畢釋放後，猶再犯本件施用毒品犯行，
      顯見其仍未能戒除毒癮，且戒毒之意念亦非堅定，惟念其
      犯後尚能坦承犯行，且施用毒品行為，乃屬對其自身健康
      之戕害行為，及其犯罪動機、目的、手段等一切情狀，分
      別量處如主文所示之刑，並定其應執行刑，以資懲儆。
（二）沒收：
   1、扣案之白色粉末1 包（檢驗前重0.149 公克、檢驗後0.09
      4 公克），經送高雄市立凱旋醫院檢驗結果，呈海洛因陽
      性反應，確係第一級毒品海洛因無誤，已如前述，應依毒
      品危害防制條例第18條第1 項前段規定沒收銷燬之；又鑑
      定單位一般係以傾倒之方式，將包裝袋內之毒品倒出而與
      包裝袋分離而稱重，必要時，輔以刮杓刮取袋內毒品，然
      無論依何種方式分離，包裝袋內均有極微量之毒品殘留，
      業經法務部調查局以93年3 月19日調科壹字第0930011306
      0 號函釋在案，並為本院職務上已知之事實，足認本件用
      以包覆扣案海洛因之包裝袋，其內含有極微量第一級毒品
      海洛因殘留而無法析離，應整體視為扣案之第一級毒品海
      洛因，不問屬於犯人與否，併予沒收銷燬。至於鑑驗耗用
      之毒品既已滅失，自無庸宣告沒收銷燬，附此敘明。
   2、另扣案之注射針筒1 支，係被告購買準備供注射毒品使用
      等情，亦據被告供承在卷（院卷第29頁），堪認係被告所
      有預備供犯罪所用之物，爰依刑法第38條第1 項第2 款規
      定，併予宣告沒收。
據上論斷，應依刑事訴訟法第299條第1項前段、第284條之1、第
273 條之1第1項，毒品危害防制條例第10條第1項、第2項、第18
條第1 項前段，刑法第11條、第38條第1 項第2 款、第51條第5
款，判決如主文。
本案經檢察官乙○○到庭執行職務。
中　　華　　民　　國　　96　　年　　2　　月　　6　　日
                  刑事第十六庭  法　官  蔣志宗
以上正本，係照原本作成，證明與原本無異。
如不服本判決，應於送達後10日內，向本院提出上訴狀。
中　　華　　民　　國　　96　　年　　2　　月　　6 　　日
                                書記官  洪育祺
附錄本判決論罪之法條：
毒品危害防制條例第10條
施用第一級毒品者，處 6 月以上 5 年以下有期徒刑。
施用第二級毒品者，處 3 年以下有期徒刑。
